臺灣臺中地方法院刑事判決　　　　　　　　　　　　　九十四年度易字第一四號
　　公　訴　人　臺灣臺中地方法院檢察署檢察官
　　被　　　告　丙○○
右列被告因妨害自由案件，經檢察官提起公訴（九十三年度偵字第五三０三號），本
院判決如左：
    主  文
丙○○共同以脅迫使人行無義務之事，處有期徒刑伍月，如易科罰金，以佰元折算
壹日。
    犯罪事實
一、丙○○之友人張竣緯（即乙○○，由本院另以九十三年度訴字第五七六號審理）
    將其所有之車牌號碼Ｘ七－００三七號自小客車送至台中市○○路○段二一六號
    丁○○所開設之同心汽車修配廠修理，因認未修理完善，而欲全額取回所給付之
    修繕費新台幣（下同）三萬二千元，遂邀丙○○基於共同犯意之聯絡，持不具殺
    傷力之玩具手槍一把（未扣案），於九十一年五月二日午後至該修配廠要求丁○○全額退費，在遭丁○○及其母甲○○拒絕後，其等即在該修配廠之二樓由丙○○掏出上述玩具手槍一把指向丁○○，稱如不退還修繕費用，將讓丁○○死得很
    難看等語，而脅迫丁○○行無義務之事，甲○○見狀後，先交付一萬五千元，並
    囑日後再前去拿取餘款，丙○○二人始離去。
二、案經臺灣臺中地方法院檢察署檢察官自動檢舉偵查起訴。
    理  由
一、被告丙○○經本院訊問後，雖不否認於前述地與張竣緯一同前往同心修配廠，欲
    索回全額之修繕費三萬二千元，而遭丁○○及其母甲○○之拒絕，反而要求其等
    將車輛留下由該廠繼續修繕，但後來同意全額退費，甲○○當場先交付一萬五千
    元，餘囑日後再來拿取等情節，惟否認涉有刑法之強制罪嫌，辯稱當時甲○○完
    全是自願全額退費而先交付一萬五千元，他與張竣緯絕無實施任何不法手段強制
    對方返還修繕費用。經查：
    (一)關於張竣緯將前述自小客車送至丁○○之同心汽車修配廠修繕，給付修繕費三
      萬二千元而取回車輛後，不滿仍有變速箱等多處未修妥，而偕被告於前揭時地
      至該修配廠向丁○○要求全額退費，起初丁○○及其母甲○○均不同意退費，
      請其等將車輛留下繼續由該廠修理，後來同意全額退費，甲○○並當場先交付
      被告一萬五千元，餘允日後給付等情節，業據證人甲○○於本院九十三度訴字
      第五七六號審理時具結證明在卷（見該卷第一二０－一三一頁），核與丁○○
      於本件具結之證述相符，被告亦供承無誤，應為事實。
    (二)又丁○○、甲○○起初均不同意全額退費，其後卻改變立場之原因，乃由於協
      商過程中，丁○○在該址二樓遭被告及丙○○持槍脅迫，稱如不交付，將讓丁○○死得難看等語所致，此不僅有被害人丁○○於警詢之陳述及本院審理時具
      結之證述（見九十一年度偵字第一七０九三號卷第十三－十四頁、本院卷第三
      六－三七頁），先後一致，並核與甲○○於警詢時之陳述相符（見九十一年度
      偵字第一七０九三號卷第二０－二一頁）。本院以為，關於甲○○給付之原因
      ，雙方雖各執一詞，但被告當時要求「全額退費」，丁○○母子起初堅決不從
      等事實，已見前述，以此考量丁○○母子之立場，必然慮及已為被告修繕而支
      出材料費用及工資，故無全額退費，反而自行吸收耗材及工資之理。從而，即
      便被告與張竣緯如何能言善道，應亦不足造成甲○○母子同意全額退費、並先
      交付一萬五千元之重大轉折。若謂甲○○所以當場交付一萬五千元，乃因被告
      及張竣緯據理力爭後，甲○○自願交付，且丁○○也同意不加阻止，本院尚難
      置信，故認其母子上開證詞應屬實可採。至於甲○○於本院九十三年度訴字第
      五七六號審理時雖具結證述：當初究竟是先交付一萬五千元再上樓目睹其子遭
      被告及張竣緯持槍脅迫，抑或於見狀下樓後才交付，她已記不得等語（見本院
      該卷第一二四頁），而與其先前警詢時所為她上二樓見狀後才同意全額退費而
      交付一萬五千元等語不符，惟甲○○已將近六十歲，記憶難免易隨時間而衰退
      ，本以其先前警詢之陳述為可靠，況亦核與丁○○之證詞相符，則甲○○先前
      於警詢時有關因見丁○○被脅迫才同意退費之陳述，既具有較可信之特別情況
      ，且為證明犯罪事實存否所必要者，自有證據能力。
    (三)至於被告及張竣緯所持用之槍枝因無扣案，亦無事證可認具有殺傷力，顯係一
      般不具殺傷力之玩具手槍而已。
    (四)綜合前述，本件事證明確，被告與張竣緯因不滿丁○○之同心汽車修配廠未將
      張竣緯自小客車修繕妥適，而基於共同犯意之聯絡，持不具殺傷力之玩具手槍
      一把，脅迫他人行無義務之事之行為，已足可認定；前開否認犯行之辯解，容
      非事實，不足採信。
二、核被告丙○○所為，係犯刑法第三百零四條第一項之強制罪。被告與張竣緯之間
    具有犯意聯絡及行為分擔，為共同正犯。爰審酌被告不明是非，對被害人之心理
    危害不輕，且犯後態度不佳，及其犯罪之動機、目的、手段、方法、所得金額等
    一切情狀後，量處如主文所示之刑，並諭知如易科罰金之折算標準。至其使用之
    玩具手槍一把，因無從認有殺傷力，且未扣案，為免將來無從執行，不予宣告沒
    收。
據上論斷，應依刑事訴訟法第二百九十九條第一項前段，刑法第二十八條、第三百零
四條第一項、第四十一條第一項前段，罰金罰鍰提高標準條例第一條前段、第二條，
判決如主文。
中      華      民      國      九十四      年      五      月    三    日
                                        審判長法  官  王鏗普
                                              法  官  唐敏寶
                                              法  官  莊深淵
右正本證明與原本無異。
如不服本判決，應於送達後十日內向本院提出上訴狀（須附繕本），上訴於台灣高等
法院台中分院。
                                              書記官
中      華      民      國      九十四      年  五      月    三    日
附錄論罪科刑法條
刑法第三百零四條第一項：
以強暴、脅迫使人行無義務之事或妨害人行使權利者，處三年以下有期徒刑、拘役或
三百元以下罰金。
